臺灣高雄地方法院行政訴訟判決
110年度交字第471號
原      告  屈靖傑  

被      告  高雄市政府交通局

代  表  人  張淑娟  
訴訟代理人  蘇健義  
上列當事人間交通裁決事件，原告不服被告民國110年9月13日高
市交裁字第32-B00000000號裁決，提起行政訴訟，本院判決如下
：
    主  文
原告之訴駁回。
訴訟費用新臺幣參佰元由原告負擔。
    事實及理由
一、程序事項：本件為交通裁決事件，依兩造所述各節及卷內資
    料所示，本件事證已臻明確，本院認無經言詞辯論之必要，
    爰依行政訴訟法第237條之7之規定，不經言詞辯論而為判決
    。
二、事實概要：原告於民國109年11月23日14時23分許騎乘車牌
    號碼000-000號普通重型機車（下稱系爭機車），在高雄市
    鼓山區九如四路與銘傳路口，因有「駕車行經有燈光號誌管
    制之交岔路口闖紅燈」之違規行為，經高雄市政府警察局鼓
    山分局（下稱舉發機關）員警填掣高市警交字第B00000000
    號舉發違反道路交通管理事件通知單（下稱舉發通知單）當
    場舉發。嗣原告於應到案日期前之109年12月23日向被告陳
    述不服，經被告函詢舉發機關後，認原告確有上揭違規行為
    ，乃依道路交通管理處罰條例（下稱處罰條例）第53條第1
    項、第63條第1項第3款規定，於110年9月13日開立高市交裁
    字第32-B00000000號裁決書（下稱原處分），裁處原告「罰
    鍰新臺幣（下同）2,700元，並記違規點數3點」。原告不服
    ，提起本件行政訴訟後，被告更正罰鍰金額為1,800元。
三、原告主張：因當時九如四路中央步道上有一名行人經過時遮
    掩交通號誌，使人無法完整辨明交通號誌狀態，且原告為禮
    讓該行人而盡可能遠離，致使原告闖紅燈。然而原告當下見
    舉發員警在路旁值勤，原告旋即待交通號誌轉為綠燈時，主
    動前往該員警所在位置且全程配合，又原告闖紅燈之行為未
    影響交通，且情節輕微，依行政罰法第19條規定，得以勸導
    代替處罰等語。並聲明：原處分撤銷。
四、被告則以：經檢視舉發員警職務報告略以：「職當時由九如
    四路南向北行駛，行至九如四路、銘傳路口時，南北向號誌
    為綠燈，屈民駕駛YCT-113號普重機，由西向東行駛，當時
    號誌為紅燈，屈民見警後便停於中央分隔道中間，當時天氣
    晴天，視線良好，雙向燈號正常運作，且警方距離屈民僅五
    公尺內目視可及，故攔停至路邊…因當時違規事實明確，屈
    民亦未提出異議，舉發當時密錄器影像已覆蓋，無影像。」
    ，復經參考GOOGLE地圖街景可知，原告於銘傳路西向東面對
    圓形紅燈時，九如四路則為綠燈狀態，且號誌並無遭遮蔽情
    事，核與舉發員警職務報告相符，足證原告面對路口交通號
    誌顯示為圓形紅燈，在已喪失車輛通行權之狀態下猶通過停
    止線後直行，為舉發員警所目睹確認為憑，其行為明顯違反
    道路交通標誌標線號誌設置規則（下稱設置規則）第206條1
    項第5款「車輛面對圓形紅燈表示禁止通行，不得超越停止
    線或進入路口」規定，並已符合交通部82年4月22日交路字
    第009811號函釋所稱「車輛面對紅燈時仍逕予穿越路口至銜
    接路段，含左轉、直行、迴轉及右轉（依箭頭綠燈允許行駛
    者除外）即視為闖紅燈之行為」之違規態樣，而足以妨害其
    他方向人（若有行人穿越道）、車通行，故以闖紅燈論處，
    要無違誤。是原告於前揭時間、地點確有「駕車行經有燈光
    號誌管制之交叉路口闖紅燈」之違規事實，被告據以裁處，
    洵無不合等語，資為抗辯。並聲明：原告之訴駁回。
五、本院之判斷：
  ㈠按「汽車駕駛人，行經有燈光號誌管制之交岔路口闖紅燈者
    ，處1,800元以上5,400元以下罰鍰。」、「汽車駕駛人有下
    列各款所列條款之一者，除依原條款處罰鍰外，並予記點：
    3、有…第53條…情形之一者，各記違規點數3點。」處罰條例
    第53條第1項、第63條第1項第3款定有明文。次按「停止線
    ，用以指示行駛車輛停止之界限，車輛停止時，其前懸部分
    不得伸越該線。」、「車輛面對圓形紅燈表示禁止通行，不
    得超越停止線或進入路口。」設置規則第170條第1項前段、
    第206條第5款第1目亦定有明文。又依交通部82年4月22日交
    路字第009811號函釋：「車輛面對紅燈時仍逕予穿越路口至
    銜接路段，含左轉、直行、迴轉及右轉(依箭頭綠燈允許行
    駛者除外)即視為闖紅燈之行為。」而主管機關基於職權因
    執行特定法律之規定，得為必要之釋示，以供本機關或下級
    機關所屬公務員行使職權時之依據，此即「解釋性行政規則
    」（司法院釋字第548號解釋參照）。上開交通部函釋為處
    罰條例第8條所定之公路主管機關之上級機關，即交通部所
    發布，其對該條例所為之釋示乃屬「解釋性行政規則」之性
    質，足堪為各級公路主管機關適用法律之參考，先予敘明。
　㈡經查，原告有事實概要欄所載之交通違規行為一節，有被告
    提出之高雄市政府警察局鼓山分局110年12月16日高警鼓分
    交字第11073355800號函、109年12月30日高警鼓分交字第10
    973428300號函、舉發員警職務報告等附卷可稽。故原告之
    違規事實，洵堪認定。
  ㈢原告雖主張其係因遭行人遮蔽交通號誌狀態且為禮讓該行人
    而闖紅燈云云。惟查，依被告提出之九如四路與銘傳路口現
    場周遭照片顯示（見卷51頁），系爭路口之交通號誌係採用
    懸臂式號誌，而道路交通標誌標線號誌設置規則第220條第1
    項第2款規定「（二）採用懸臂式、門架式或懸掛式者，為
    維持車輛之安全淨空，燈箱底部應高出路面四點六公尺至五
    點六公尺。」，足認系爭路口號誌已高出路面4.6至5.6公尺
    ，非一般行人所能遮蔽，況為閃避、禮讓行人而闖紅燈，亦
    有顧此失彼之失，並非正確之駕駛方式，故原告上開主張，
    委無足採。原告另主張本件違規情節輕微，未影響交通，應
    予勸導即可，且符合行政罰法第19條規定，亦得不予處罰云
    云。惟查，依處罰條例第53條之規定，闖紅燈行為之處罰，
    並不以實際上發生肇事之具體結果為構成要件，且闖紅燈行
    為，嚴重影響其他汽車、行人往來路口之交通安全，駕駛人
    一旦養成未影響交通即可闖紅燈之錯誤駕駛習慣，路口無異
    變成虎口，不可不慎，故本院認為本件闖紅燈行為並無情節
    輕微得免予處罰之情形，原告上開主張，為無理由，不足採
    信。　　
  ㈣綜上所述，原告於上述時、地確有「駕車行經有燈光號誌管
    制之交岔路口闖紅燈」之違規行為，被告依處罰條例第53條
    第1項、第63條第1項第3款規定，以原處分裁處原告「罰鍰1
    ,800元，並記違規點數3點」，於法有據。原告訴請撤銷，
    為無理由，應予駁回。
六、本件判決基礎已臻明確，兩造其餘攻防方法及訴訟資料經本
    院斟酌後，核與判決結果不生影響，不另一一論述，併此敘
    明。
七、本件第一審裁判費為300元，應由原告負擔，爰確定第一審
    訴訟費用額如主文第2項所示。
據上論結，本件原告之訴為無理由，依行政訴訟法第237條之7、
第237條之8第1項、第237條之9第1項、第236條、第98條第1項本
文，判決如主文。
中　　華　　民　　國　　111 　年　　10　　月　　21　　日
　　　　　　　　　行政訴訟庭  法  官  吳文婷
上為正本係照原本作成。　　　　　　　　　
如不服本判決，應於判決送達後20日內，向本院提出上訴狀並表
明上訴理由（原判決所違背之法令及其具體內容或依訴訟資料可
認為原判決有違背法令之具體事實），其未載明上訴理由者，應
於提出上訴後20日內向本院補提理由書（上訴狀及上訴理由書均
須按他造人數附繕本，如未按期補提上訴理由書，則逕予駁回上
訴），並應繳納上訴裁判費新臺幣750元。
中　　華　　民　　國　　111 　年　　10　　月　　21　　日
                              書記官  洪嘉慧